臺灣臺北地方法院刑事判決
111年度審易字第437號
公  訴  人  臺灣臺北地方檢察署檢察官
被      告  李建鋒



上列被告因恐嚇取財案件，經檢察官提起公訴（111年度偵字第3
063號），因被告於本院準備程序中就被訴事實為有罪之陳述，
經告知簡式審判程序意旨，並聽取公訴人及被告之意見後，由本
院合議庭裁定由受命法官獨任依簡式審判程序審理，判決如下：
    主  文
李建鋒共同犯恐嚇取財罪，處有期徒刑陸月，如易科罰金，以新
臺幣壹仟元折算壹日。未扣案如附表編號6所示之物沒收，於全
部或一部不能沒收或不宜執行沒收時，追徵其價額。
    事  實
一、緣李建鋒因獲悉林慶炫協助其乾妹，即闕珅泉（原名王仲民）斯時印尼籍女友NEVA RACHELYA KRISTYANI（中文暱稱林林，下稱林林）前往醫院墮胎而心生不滿，乃與闕珅泉（業經本院以109年度易字第244號判決有期徒刑6月在案）共同意圖為自己或第三人不法之所有，基於恐嚇取財及恐嚇得利之犯意聯絡，由闕珅泉撥打電話邀約林慶炫見面，林慶炫遂於107年10月21日9時40分許，駕駛附表編號1所示自用小客車前往闕珅泉所承租位於新北市○○區○○路000巷00弄0號3樓分租套房。林慶炫抵達上址後，闕珅泉與李建鋒即共同徒手毆打林慶炫，致其受有左眼鈍傷、臉部擦傷、疑似左眼眶閉鎖性骨折、左髖部鈍傷及瘀傷之傷害（所涉傷害罪嫌部分，業已撤回告訴)，而以此恐嚇方式，迫使林慶炫簽署內容大意為其對「林林性侵，要賠償林林50萬元作為精神賠償等語」之附表編號2所示文書；內容為「在桃園春日旅館對印尼籍女性友人譯名：林林強姦強制性交，因所犯之事為不名譽罪及公訴罪不宜強張揚，特懇請要求被害人接受賠償並願意交付新台幣伍拾萬元整給予賠償，特立此書以示證明悔過自新之意」之附表編號3所示文書；內容為將附表編號1所示自用小客車交由闕珅泉全權處理之附表編號4所示文書；附表編號5所示本票，並以此方式迫使林慶炫交付如附表編號6所示之上開自用小客車鑰匙，由李建鋒將該自用小客車駛離，且恫嚇林慶炫翌（22）日及下週需各再交付新臺幣（下同）10萬元，始讓林慶炫離去。
二、案經林慶炫訴由新北市政府警察局新店分局暨臺灣臺北地方
    檢察署檢察官自動簽分偵辦後起訴。
    理  由
壹、程序部分：被告李建鋒所犯為死刑、無期徒刑或最輕本刑為
    3年以上有期徒刑以外之罪，且非高等法院管轄第一審案件
    之罪，其於本院準備程序中，就被訴事實為有罪之陳述，經
    告知簡式審判程序之旨，並聽取公訴人及被告之意見後，由
    本院依刑事訴訟法第273條之1第1項規定，裁定進行簡式審
    判程序，且依同法第273條之2、第159條第2項規定，不適用
    傳聞法則有關限制證據能力之相關規定，合先敘明。
貳、實體部分：
一、上開犯罪事實，業據被告於偵查中、本院準備程序中及審理
    時均坦承不諱（見偵字第3063號卷第87至89頁，本院卷第10
    5頁、第112至113頁、第115頁），並有下列所示補強證據可
    資佐證：
  ㈠證人即告訴人林慶炫於警詢及偵查中、本院另案審理時之證
    述（見偵字第5542號卷第11至17頁、第99至100頁，蒞字第1
    5796號卷第203至207頁）。
　㈡證人即另案被告闕珅泉於偵查中、本院另案準備程序中及審
    理時之證述（見偵字第5542號卷第147至150頁，蒞字第1579
    6號卷第44至46頁、第161頁、第186頁、第197頁、第209頁
    、第211頁、第214至215頁）。
　㈢如附表編號2至4所示文書影本（見偵字第5542號卷第47至55
    頁）。
　㈣內政部警政署刑事警察局107年12月14日刑紋字第1078014868
    號鑑定書（見偵字第5542號卷第113至116頁）。
　㈤新北市政府警察局新店分局107年10月22日扣押筆錄、扣押物
    品目錄表、新店分局江陵派出所刑案照片黏貼紀錄表（見偵
    字第5542號卷第23至31頁、第41至43頁）。
二、依上開補強證據，足見被告任意性之自白有相當之證據相佐
    ，且與事實相符，堪可採認為真。本案事證明確，被告有上
    揭事實欄所示犯行，洵堪認定，應予依法論罪科刑。
三、論罪科刑之依據：　　
  ㈠被告行為後，刑法第346條第1項固於108年12月25日修正公布
    ，並於同年月27日生效施行，然上開條文原本所定罰金數額
    ，已依刑法施行法第1條之1第2項前段規定提高為30倍，本
    次修法將上開條文之罰金數額調整換算後予以明定，並未變
    更實質內容，不生有利或不利被告之影響，尚無新舊法比較
    之問題，爰逕行適用裁判時法即修正後之規定。
  ㈡按恐嚇取財罪與恐嚇得利罪，其行為客體有別，前者之行為客體係指財物，後者則指取得債權、免除債務、延期履行債務或提供勞務等財物以外之財產上不法利益。如恐嚇取得法律上無適法權源之財產上利益，如迫令被害人無端承認對行為人有債務存在而出具「借據」之情形者，行為人之不法利得並非該有形物體之「借據」本身，乃係「借據」上所表彰之「權利」之不法利益（最高法院82年度台上字第866號刑事判決意旨可資參照）。又本票為設權證券，其權利之發生必須作成證券；本票亦屬有價證券，其權利之行使或處分必須占有該證券。是本票權利之發生、行使及處分既與證券之作成或占有具有不可分離之關係，自亦具有「物」之性質，而得為恐嚇取財罪犯罪之客體，非僅單純之權利或財產上之利益（最高法院89年度台上字第3724號判決、101年度台上字第3343號判決意旨可資參照）。
　㈢核被告所為，係犯刑法第346條第1項之恐嚇取財罪（附表編
    號1、5、6部分）及同條第2項之恐嚇得利罪（附表編號2至4
    部分）。
　㈣就附表編號2至4部分，起訴書雖漏載起訴法條為刑法第346條
    第2項，惟已於起訴書犯罪事實欄載明被告強迫告訴人林慶
    炫簽署如附表編號2至4所示文書之犯罪事實，本院自應予以
    審理。且經本院告知被告此部分所犯法條之旨（見本院卷第
    104頁、第112頁），使當事人有辯論之機會，而無礙於被告
    防禦權之行使，併此敘明。
  ㈤被告與闕珅泉間，有犯意聯絡及行為分擔，應論以共同正犯
    。 　
  ㈥被告先後多次恐嚇取財、恐嚇得利之行為，係基於同一犯罪之決意而為之各個舉動，且於密切接近之時地實施，各行為之獨立性極為薄弱，依一般社會健全觀念難以強行分離，且係侵害同一法益，在刑法評價上，以視為數個舉動之接續施行，合為包括之一行為予以評價，較為合理，故屬接續犯，而應分別論以一恐嚇取財罪、一恐嚇得利罪。至被告恐嚇告訴人各再交付10萬元而未成之部分犯行，已為恐嚇取財既遂罪所吸收，不另論以恐嚇取財未遂罪。
  ㈦被告上開所為，係以一行為而觸犯數罪名，為想像競合犯，
    應從情節較重而取得具體財物之恐嚇取財罪處斷。
　㈧爰以行為人之責任為基礎，審酌被告有妨害自由、竊盜、毒品、傷害、槍砲、妨害公務之前科，此有臺灣高等法院被告前案紀錄表在卷可稽，素行非佳。其不思理性、和平解決問題而為本案犯行，顯乏守法並尊重他人財產權之概念，應予非難；參以被告犯後坦承犯行之犯後態度，另被告雖未能與告訴人和解，然考量告訴人已於另案中當庭撤回對另案被告闕珅泉之傷害告訴，且瞭解撤回告訴不可分之效力亦及於被告，而併予撤回，並表示願原諒被告，此有本院另案審判筆錄在卷可稽（見蒞字第15796號卷第215至216頁、第209頁）；兼衡被告自述國中肄業之智識程度、擔任洗車工、月收近3萬元、已婚、有1名未成年子女、需扶養母親之家庭生活經濟狀況（見本院卷第116頁）；另審酌其犯罪之動機、目的及手段、本案參與情節及犯罪所生危害等一切情狀，爰量處如主文所示之刑，並諭知易科罰金之折算標準，以資懲儆。
四、沒收部分：未扣案如附表編號1至6所示之物，為被告與另案被告闕珅泉於本案之犯罪所得，茲分述如下：
　 1、附表編號1所示之自用小客車，已由告訴人取回等節，業據告訴人於警詢中陳述無誤（見偵字第5542號卷第12頁），是依刑法第38條之1第5項規定，爰不予宣告沒收。
　 2、附表編號2至5所示之物，已由另案被告叮囑林林交予警方，並經林林提交警方一節，業據另案被告闕珅泉於偵查中、本院另案準備程序中供承在卷（見偵字第5542號卷第149頁，蒞字第15796號卷第144頁），卷內復無證據證明上開物品為被告實際支配，爰不予宣告沒收。
　 3、附表編號6所示之物，為被告之犯罪所得，未據扣案亦未
      實際合法發還告訴人，復無過苛調節條款之適用餘地，爰
      依刑法第38條之1第1項前段、第3項規定沒收，並於全部
      或一部不能沒收或不宜執行沒收時，追徵其價額。　
據上論斷，應依刑事訴訟法第273條之1第1項、第299條第1項前
段，刑法第346條第1項、第2項、第28條、第55條、第41條第1項
前段、第38條之1第1項前段、第3項，刑法施行法第1條之1第1項
，判決如主文。
本案經檢察官黃則儒提起公訴，檢察官劉文婷到庭執行職務。
中　　華　　民　　國　　111 　年　　5 　　月　　18　　日
　　　　　　　　　刑事第二十二庭法　官　葉詩佳
上正本證明與原本無異。 
如不服本判決應於收受送達後20日內向本院提出上訴書狀，並應
敘述具體理由；其未敘述上訴理由者，應於上訴期間屆滿後20日
內向本院補提理由書（均須按他造當事人之人數附繕本）「切勿
逕送上級法院」。告訴人或被害人如對於本判決不服者，應具備
理由請求檢察官上訴，其上訴期間之計算係以檢察官收受判決正
本之日期為準。 因疫情而遲誤不變期間，得向法院聲請回復原
狀。
                                書記官  巫佳蒨 
中　　華　　民　　國　　111 　年　　5 　　月　　18　　日
附表：
編號 物品（/文書）名稱 備註 1 車牌號碼000-0000號自用小客車1輛 ------------------------ 2 107年10月21日借款約定書暨收據1份 偵字第5542號卷第47至49頁 3 107年10月21日和解書1紙 偵字第5542號卷第55頁 4 107年10月21日委託書1份 偵字第5542號卷第51至53頁 5 林慶炫為發票人、面額新臺幣50萬元之本票1紙 ------------------------ 6 車牌號碼000-0000號自用小客車之鑰匙1支 ------------------------ 

附錄本案論罪法條：　　　　　　　　　　
中華民國刑法第346條
意圖為自己或第三人不法之所有，以恐嚇使人將本人或第三人之
物交付者，處6月以上5年以下有期徒刑，得併科3萬元以下罰金
。
以前項方法得財產上不法之利益或使第三人得之者，亦同。
前二項之未遂犯罰之。